【裁判字號】    95,簡上,60
【裁判日期】    950731
【裁判案由】    侵占
【裁判全文】
臺灣花蓮地方法院刑事判決              95年度簡上字第60號
上  訴  人  丙○○
即  被  告
上列上訴人因侵占案件，不服本院花蓮簡易庭中華民國95年 4月
13日95年度花簡字第 288號之第一審判決（聲請簡易判決處刑案
號：95年度偵字第1779號），提起上訴，本院管轄之第二審合議
庭判決如下：
    主  文
原判決撤銷。
丙○○意圖為自己不法之所有，而侵占遺失物，處新臺幣玖仟元
，如易服勞役，以新臺幣壹仟元折算壹日。
    事  實
一、丙○○於民國94年6月3日17時許，在花蓮縣吉安鄉○○村○
    ○ ○街附近，拾獲乙○○所遺失之付款人為第一銀行花蓮分
    行、發票日為94年8月2日、面額新台幣 96500元、發票人乙
    ○○之票號VB0000000號支票1張（該支票未指定受款人），
    竟意圖為自己不法之所有，將該支票予以侵占入己，嗣於94
    年8月2日至華南銀行花蓮分行（下簡稱華南銀行花蓮分行）
    填寫存摺類存款憑條，並在該支票背面背書以存入其在該銀
    行開立之000000000000號帳戶中，欲行提示交換，嗣經華南
    銀行花蓮分行於同年月 3日提出交換，經乙○○於當日以支
    票遺失為由申請掛失止付後，付款人即第一銀行花蓮分行以
    此理由退票，丙○○始無法兌領。
二、案經花蓮縣警察局花蓮分局移送臺灣花蓮地方法院檢察署檢
    察官偵查聲請簡易判決處刑。
    理  由
一、訊據被告丙○○固坦承於上開時間、地點拾獲乙○○所簽發
    之支票 1張，並將該支票存入自己帳戶內，然辯稱：伊將支
    票存入自己帳戶內係想要還給發票人，因為該支票既然業已
    遺失，發票人應會掛失止付，掛失止付後即屬廢票，因為係
    廢票，所以伊知道將支票存入自己帳戶內亦不會兌現，故目
    的只是想將支票還給發票人，沒有要侵占支票之意云云，並
    依此理由提起上訴。
二、經查，本件支票係乙○○所有，由其簽發後遺失，嗣被告拾
    獲後，於94年8月2日將支票存入其在華南銀行所設帳戶內，
    被害人乙○○於同年月 3日申請掛失止付等情，為被告所是
    認，並據被害人乙○○於警詢中證述明確，復有遺失票據申
    報書、支票影本、退票理由單、掛失止付票據提示人資料查
    報表、華南銀行花蓮分行95年6月30日95華花存字第239號函
    及所附之存摺類存款憑條 1張在卷可參，此部分之事實應堪
    認定。
三、雖被告於警詢、偵查及本院審理中均辯稱：伊並無侵占支票
    之意圖云云，然查，被告亦自承伊過去曾取得他人所交付之
    支票而收取款項（見本院卷第39頁），故堪認其有使用支票
    之經驗，當知支票係指發票人簽發一定金額後，委託金融業
    者於見票時，無條件支付與受款人或執票人之票據，若要將
    支票兌現，應至銀行提示以為兌領，故被告始持該支票至華
    南銀行花蓮分行填寫存款憑條，並在該支票背面背書，當即
    有提示支票以茲兌現之意。況被告若僅想將支票返還與發票
    人，其於拾獲時即可迅速交警察機關招領，或可至銀行詢問
    該如何返還，然其至銀行時並未告知銀行行員係想將支票返
    還與發票人，於本院中卻僅以：「（審判長問：你說你的目
    的是要把支票還給失主，為何沒有跟行員說？）我忘記問了
    」等詞置辯，顯然與其所陳相互矛盾，故由被告嗣後持該支
    票至銀行提示之舉，更足認於拾獲支票時，當即有侵占之不
    法所有意圖，被告上開所辯均無法採信。本件事證明確，應
    予依法論科。
四、核被告所為，係犯刑法第 337條之侵占遺失物罪。查被告行
    為後，刑法業於民國94年2月2日修正公布，並於95年7月1日
    生效，依修正後刑法2條第1項規定：「行為後法有變更者，
    適用行為時法，但行為後之法律有利於行為人者，適用最有
    利於行為人之法律」。被告行為後，刑法第42條有關易科罰
    金亦有所修正，依修正前第42條第2項規定：「易服勞役以1
    元以上3元以下，折算1日。但勞役期限不得逾 6個月。」該
    法條適用修正前（即82年2月5日修正公布）罰金罰鍰提高標
    準條例第2條（現已刪除）規定，就其原定數額提高為100倍
    折算1日，再依現行法規所定貨幣單位折算新臺幣條例第2條
    規定，1元以新臺幣之3倍折算，換算結果，該舊法條規定易
    服勞役之折算標準若依新臺幣計算，應係以新臺幣 300元以
    上900元以下折算1日，茲比較修正後第42條第3項規定：「
    易服勞役以新臺幣1000元、2000元或3000元折算 1日」，上
    開修正後之新法規定易服勞役折算標準之金額提高，對被告
    較為有利，故本件依刑法第2條第1項但書為新舊法比較後，
    應依對被告有利之修正後刑法第42條第 3項定其易服勞役之
    折算標準。
五、原審對被告論罪科刑，固非無見，惟查，被告於犯罪行為後
    ，刑法就易服勞役之規定有所修正，已說明如前，依刑法第
    2條第1項但書規定，應適用修正後之刑法第42條第 3項為易
    服勞役較有利於被告。原判決未及比較新舊法，資為適用法
    律之依據，自有未洽。而被告上訴認為伊並無侵占意圖云云
    ，雖非有理由，業如前述，惟原判決既有可議，自應由本院
    將之撤銷改判，另為適切之裁判。爰審酌被告犯罪之動機、
    目的、手段、智識程度、犯罪所生之損害，及犯罪後態度等
    一情狀，量處如主文所示之刑，並諭知易服勞役之折算標準
    ，以資警惕。
據上論斷，應依刑事訴訟法第455條之1第3項、第369條第 1項前
段、第364條、第299條第1項前段，刑法第2條第1項但書、第337
條、修正後刑法第42條第 3項，刑法施行法第1之1條，判決如主
文。
本案經檢察官甲○○到庭執行職務。
中    華    民    國    95    年    7    月    31     日
                        臺灣花蓮地方法院刑事第三庭
                            審判長法官  鄭  培  麗
                                  法官  張  嘉  芬
                                  法官  楊  仲  農
上列正本證明與原本無異。
本件不得上訴。
                                 書記官
中    華    民    國    95    年    7     月    31    日
附錄本判決論罪之法律條文：
中華民國刑法第337條：
意圖為自己或第三人不法之所有，而侵占遺失物、漂流物或其他
離本人所持有之物者，處五百元以下罰金。


司法院資訊處製作；財團法人民間司法改革基金會備份。
